# 请教陈版关于借壳上市的帐务处理问题

提问人：zhoujiliang 时间：2010-08-02 10:40:51
假设A公司为非上市公司，B公司为A公司的控股子公司（A持有B-51%股份，另有C持有B-42%，D持有B-7%, C和D与A无关联关系），E是A的全资子公司，F（上市公司）是E的参股公司（E持有F-32%股份），现在A的主导下对F进行重组，F将自己的净资产评估作价后全部转让给E公司,F再向A,C,D定向增发股票并以这些股权换取A,C,D对B的全部股权。交易完成后，A持有F-43%股权，C持有F-37%股权，D持有F-6%股权,E持有F-4%股权,其余10%股权为流通股所持有， F持有B-100%股权。
请问如何以CAS对其处理。
我的判断是：
1 。该交易不适用财政部会计司[2009] 财会便 17 号/财会函[2008]60号处理，因为A在交易后对F持股比率没有超过50%，同时没有其他证据表明A存在其他方式取得了对F的控制权。
2 。是否可以参照US-GAAP FAS 141(R) D11,D12,D13 对其进行处理？
在此案例中，F增发给A的股票的成本按照A投资B的原投资账面成本，而F增发给C、D的股票的成本按照B评估后的股权价格入账。
我对Transactions between Entities under Common Control的理解是同一控制下企业间的权益性交易。
FAS 141 （R）Transactions between Entities under Common Control D11. Consistent with the provisions of Opinion 16, paragraph 11 of this Statement states that the term business combination excludes transfers of net assets or exchanges of shares between entities under common control. The following are examples of those types of transactions:
a. An entity charters a newly formed entity and then transfers some or all of its net assets to that newly chartered entity. b. A parent company transfers the net assets of a wholly owned subsidiary into the parent company and liquidates the subsidiary. That transaction is a change in legal organization but not a change in the reporting entity. c. A parent company transfers its interest in several partially owned subsidiaries to a new wholly owned subsidiary. That also is a change in legal organization but not in the reporting entity. d. Aparent company exchanges its ownership interests or the net assets of a wholly owned subsidiary for additional shares issued by the parent’s partially owned subsidiary, thereby increasing the parent’s percentage of ownership in the partially owned subsidiary but leaving all of the existing minority interest outstanding. D12. When accounting for a transfer of assets or exchange of shares between entities under common control, the entity that receives the net assets or the equity interests shall initially recognize the assets and liabilities transferred at their carrying amounts in the accounts of the transferring entity at the date of transfer. D13. The purchase method of accounting shall be applied if the effect of the transfer or exchange described in paragraph D11 is the acquisition of all or a part of the noncontrolling equity interests in a subsidiary (refer to paragraph 14).[ 本帖最后由 zhoujiliang 于 2011-5-17 09:26 编辑 ]

回答人：chenyiwei
回复 楼主 zhoujiliang 的帖子个人理解：在交易完成前，A通过E间接享有F的 32 ％权益，交易完成后比例变为43%。如果如你所言，“A在交易后对F持股比率没有超过50%，同时没有其他证据表明A存在其他方式取得了对F的控制权”，则表明不是反向收购交易，但因为A与C、D之间没有一致行动关系，且A在交易前后都不能单独控制F，所以这不是同一控制下的交易。对F而言，应当按照非同一控制下合并的原则，以所发行权益性证券（定向增发的股票）的公允价值作为对B的投资的初始成本。F按评估价转让原有净资产给E的行为按照资产、负债处置进行处理。

回答人：chenyiwei
回复 藤椅 zhoujiliang 的帖子应作为同一控制下的交易。但F增发股份收购C、D所持有的B的股权，应作为收购少数股权进行会计处理。

回答人：chenyiwei
回复 报纸 zhoujiliang 的帖子从定义看，反向收购应当只会出现在非同一控制下的交易中，因为同一控制下不会出现会计上的购买方和法律上的购买方恰好颠倒的情况。并且同一控制下的交易，无论是置出资产还是置入资产均按照账面价值计量。从合并报表结果看，由于同一控制下的合并交易视同在最早期间期初就已经完成，就相当于在重组日前按照“置出资产＋置入资产”的架构编制合并报表，并于合并日（重组日）将置出资产予以剥离，留下置入资产。 由于购买方和被购买方的位置没有颠倒，所以上市公司是“净壳”的交易与财会函[2008]60号的权益性交易处理方法无关。

回答人：chenyiwei
回复 17 楼 zhoujiliang 的帖子从我上面贴的资料可以看到：只要认为上市公司是合并方，则上市公司本身是空壳的事实不影响企业合并的成立，即企业合并的要求是被购买方必须构成业务。这一点在《讲解 2008 》中也是有体现的。

提问人：zhoujiliang 时间：2010-8-2 10:40:51
假设A公司为非上市公司，B公司为A公司的控股子公司（A持有B-51%股份，另有C持有B-42%，D持有B-7%, C和D与A无关联关系），E是A的全资子公司，F（上市公司）是E的参股公司（E持有F-32%股份），现在A的主导下对F进行重组，F将自己的净资产评估作价后全部转让给E公司,F再向A,C,D定向增发股票并以这些股权换取A,C,D对B的全部股权。交易完成后，A持有F-43%股权，C持有F-37%股权，D持有F-6%股权,E持有F-4%股权,其余10%股权为流通股所持有， F持有B-100%股权。
请问如何以CAS对其处理。
我的判断是：
1 。该交易不适用财政部会计司[2009] 财会便 17 号/财会函[2008]60号处理，因为A在交易后对F持股比率没有超过50%，同时没有其他证据表明A存在其他方式取得了对F的控制权。
2 。是否可以参照US-GAAP FAS 141(R) D11,D12,D13 对其进行处理？
在此案例中，F增发给A的股票的成本按照A投资B的原投资账面成本，而F增发给C、D的股票的成本按照B评估后的股权价格入账。
我对Transactions between Entities under Common Control的理解是同一控制下企业间的权益性交易。
FAS 141 （R）Transactions between Entities under Common Control D11. Consistent with the provisions of Opinion 16, paragraph 11 of this Statement states that the term business combination excludes transfers of net assets or exchanges of shares between entities under common control. The following are examples of those types of transactions:
a. An entity charters a newly formed entity and then transfers some or all of its net assets to that newly chartered entity. b. A parent company transfers the net assets of a wholly owned subsidiary into the parent company and liquidates the subsidiary. That transaction is a change in legal organization but not a change in the reporting entity. c. A parent company transfers its interest in several partially owned subsidiaries to a new wholly owned subsidiary. That also is a change in legal organization but not in the reporting entity. d. Aparent company exchanges its ownership interests or the net assets of a wholly owned subsidiary for additional shares issued by the parent’s partially owned subsidiary, thereby increasing the parent’s percentage of ownership in the partially owned subsidiary but leaving all of the existing minority interest outstanding. D12. When accounting for a transfer of assets or exchange of shares between entities under common control, the entity that receives the net assets or the equity interests shall initially recognize the assets and liabilities transferred at their carrying amounts in the accounts of the transferring entity at the date of transfer.
D13. The purchase method of accounting shall be applied if the effect of the transfer or exchange described in paragraph D11 is the acquisition of all or a part of the noncontrolling equity interests in a subsidiary (refer to paragraph 14).[ ]

回答人：chenyiwei
原帖由 zhoujiliang 于 2010-8-5 08:51 发表
网友根据HKFRS AG5 认为即使在同一控制下的情况，只要是净壳上市交易，也应适用类似反向购买的会计处理。
另网友认为：企业合并必须要有业务才能称之为合并，壳公司-F没有业务，故不能适用CAS的同一控制下的合并会 ... 没有完全看懂这段的意思。大致应当是说：如果在母公司和子公司之间插入一个新的壳公司，则该壳公司和子公司之间合并为一个报告主体，不适用企业合并的原则，而是比照反向收购的原则处理，将新设公司的合并报表视同为原先子公司报表的延伸？
不过，对此问题，也是有争议的。附件是另外一个技术指引，供参考。